【裁判字號】    95,裁,338
【裁判日期】    950223
【裁判案由】    營利事業所得稅
【裁判全文】
最  高  行  政  法  院  裁  定
                                     95年度裁字第00338號
再 審原 告  明東實業股份有限公司
代  表  人  甲○○
訴訟代理人  卓隆燁
            陳國雄
再 審被 告  財政部臺北國稅局
代  表  人  張盛和
上列當事人間因營利事業所得稅事件，再審原告對於中華民國92
年11月27日本院92年度判字第1647號判決，提起再審之訴，本院
裁定如下：
    主  文
再審之訴駁回。
再審訴訟費用由再審原告負擔。
    理  由
一、按「有下列各款情形之一者，得以再審之訴對於確定終局判
    決聲明不服。但當事人已依上訴主張其事由或知其事由而不
    為主張者，不在此限：一、適用法規顯有錯誤者。」行政訴
    訟法第273條第1項第1款定有明文。是對於確定終局判決提
    起再審之訴，除須具有行政訴訟法第273條第1項所列各款情
    形之一者外，須當事人未依上訴主張其事由或知其事由而不
    為主張者為限，此由法條文義觀之甚明。又行政法院裁判適
    用法規或解釋法律係依職權為之，故對原確定判決所持適用
    法律之見解有所爭執申辯，尚難謂為適用法規顯有錯誤，而
    據為再審理由。
二、再審原告起訴意旨略謂：按行為時所得稅法第76條之1第1項
    規定，強制歸戶課稅之要件為：(一)未分配盈餘超過限額；(二)
    超過限額之盈餘未依規定辦理分配或增資。又按商業會計法
    、公司法及其他財務法令之規定，系爭股票股利不得辦理分
    配或增資，故姑不問系爭股票股利是否符合前揭行為時所得
    稅法第76條之1第1項之第一個要件，但其不符合第二個要件
    ，無庸置疑，是無適用該法條予以強制分配課稅或加徵10%
    稅款餘地。原確定判決對此有利事項，並未提出令人折服之
    論據，竟於本件並不符合強制分配之第二個要件下，仍判決
    再審被告之行政處分並無不合，該判決明顯牴觸司法院釋字
    第369號、第496號解釋意旨，有悖於法律保留原則，自屬適
    用法規顯有錯誤之判決。次查，公司之未分配盈餘超限，於
    依促進產業升級條例第15條第1項但書規定選擇加徵10%營利
    事業所得稅後，即不受所得稅法第76條之1規定強制分配課
    稅之限制，且可永久保留盈餘不分配，是原確定判決顯然違
    背促進產業升級條例第15條第1項但書之規定，自有適用法
    規錯誤之法定再審事由。又其他保留盈餘之分配或增資，與
    股票股利之取得並無關連，自不得以股票股利「無法辦理分
    配或增資」而加重其他保留盈餘之負擔；況以實際情形而言
    ，僅有股票股利而無其他保留盈餘者，亦無從以其他未分配
    盈餘辦理分配或增資，然原確定判決竟以再審原告可以其他
    保留盈餘辦理分配或增資，而將系爭股票股利視為行為時所
    得稅法第76條之1之可分配盈餘，顯屬本末倒置，有違論理
    法則，自有誤解法令、誤用法令之情，自得以適用法規顯有
    錯誤之法定再審事由。復查，所得稅法第76條之1第1項之旨
    ，係使納稅義務人負有依規定辦理增資之義務，但亦享有免
    予強制分配之權利，二者之間，權利義務相關連，惟原確定
    判決竟執意割裂該權利義務，自有違司法院釋字第385號解
    釋意旨，該判決有適用法規顯有錯誤之法定再審事由。末查
    ，原確定判決認系爭股票股利縱不計入課稅所得，仍應屬上
    訴人之所得，即應計入全年所得額內云云，惟此顯有誤解司
    法院釋字第506號解釋意旨，造成適用法規顯有錯誤，自得
    據為本件之法定再審理由等語，請求廢棄本院92年度判字第
    1647號判決、臺北高等行政法院91年度訴字第3759號判決，
    並撤銷訴願決定及原處分。
三、本件再審原告雖以適用法規顯有錯誤為由，對於本院92年度
    判字第1647號判決（下稱原確定判決）提起再審之訴，惟核
    其所指原確定判決適用法規顯有錯誤各節，無非重述再審原
    告已依上訴主張之事由，就原確定判決所持適用法律之見解
    再事爭執申辯，揆諸首揭規定及說明，要難謂為適用法規顯
    有錯誤，而據為再審之理由，其再審之訴為不合法，應予駁
    回。
四、依行政訴訟法第278條第1項、第104條、民事訴訟法第95條
    、第78條，裁定如主文。
中    華    民    國    95    年    2     月    23    日
                  第二庭審判長法  官  廖  政  雄
                              法  官  林  清  祥
                              法  官  鍾  耀  光
                              法  官  姜  仁  脩
                              法  官  胡  國  棟
以  上  正  本  證  明  與  原  本  無  異
中    華    民    國    95    年    2     月    23    日
                              書記官  陳  盛  信


司法院資訊處製作；財團法人民間司法改革基金會備份。
